臺灣士林地方法院刑事判決　　　　　　　　　　　　　九十二年度訴字第七四一號
　　公　訴　人　臺灣士林地方法院檢察署檢察官
　　被　　　告　甲○○
　　指定辯護人　本院公設辯護人乙○○
右列被告因強盜案件，經檢察官提起公訴（九十二年度偵字第一０九九三號），本院
判決如左：
    主  文
甲○○意圖為自己不法之所有，以強暴致使不能抗拒，而取他人之物，處有期徒刑陸
年。
    事  實
一、緣甲○○曾至臺北市○○區○○路六八號丙○○之住宅兼電動玩具店打玩電動玩
    具，而知悉該處屋頂因飼鴿而未封閉。嗣其因無錢花用，竟基於意圖為自己不法
    所有之竊盜犯意，於民國九十二年十一月十六日下午二時許，自該處二樓屋頂攀
    爬侵入該住宅，於辦公桌抽屜內竊得零錢新台幣（以下同）六百餘元後，並繼續
    搜尋財物，適丙○○躺臥於沙發上午睡，聽聞嘈雜聲響而欲翻身之際，甲○○竟
    變更其竊盜之犯意為強盜，以雙手用力掐住仍躺臥於沙發上之丙○○頸部，對其
    施以強暴，雖經丙○○以：「你要做什麼」等語質問甲○○，並不斷掙扎，甲○
    ○仍緊掐丙○○頸部而不放手，致丙○○受有顏面部潮紅、頸部六Ｘ三公分皮膚
    瘀紅之傷害，並因之昏迷不醒而不能抗拒後，再搜括丙○○長褲口袋內之現鈔八
    千元、上衣口袋內之摩托羅拉行動電話一支（機身號碼：三五○六四六─五五─
    二○四二六九─五），得手後離去，將其盜取之金錢花用殆盡，行動電話則置於
    其租用之小客車內未取回而遺失。因丙○○於昏迷後自行清醒，並曾與甲○○有
    數面之緣而向他人探知其姓名，報警於同年月二十六日下午五時三十分許，在臺
    北縣板橋市○○○路八六號十一樓之一逮獲甲○○。
二、案經臺北市政府警察局士林分局報請台灣士林地方法院檢察署檢察官偵查起訴。
    理  由
一、訊據被告甲○○對其侵入臺北市○○區○○路六八號被害人丙○○之住宅取走零
    錢六百餘元、現鈔八千元、摩托羅拉行動電話及掐昏被害人等情供承不諱，核與
    被害人指訴財物損失之情形相同，並有被害人受傷之診斷證明書一紙附卷可稽。
    雖被告復辯稱：伊是從後門進入該處，不知被害人在睡午覺，伊在翻東西時被害
    人站在伊後面，問伊要做什麼，伊轉身要走，被害人擋在伊前面，伊緊張就掐住
    被害人脖子云云。經查：
    (一)被告於檢察官偵訊時供稱：（當日是如何進入丙○○之屋內？）伊從後門用伊
      的鑰匙開進去的，那是舊的鐵門：：開一下子就可以打開云云（見台灣士林地
      方法院檢察署九十二年度偵字第一０九九三號卷第五十三至五十四頁）；嗣其
      於本院準備程序訊問時亦稱：伊是用自己的鑰匙打開後面的鐵門進入云云；惟
      其於本院審理時則改稱：伊是從後門進入，因案發前，後門是用栓子勾住而已
      ，但之前栓子已經被拔掉，當天門只有關上，沒有上鎖云云。前後對鐵門係上
      鎖而以被告自備之鑰匙開啟進入，或該門僅虛掩而未上鎖等情，所供不一。且
      被害人指稱：被告係從屋頂下來，因伊有養鴿子沒有鎖；伊屋頂通往樓下的門
      沒有關，屋頂是二層樓高，很容易爬上去；後門完好無缺，也沒有被撬開的痕
      跡；後門伊很少用，栓子在案發後還完好，後門平常都有鎖。被告可以從巷內
      進入，伊的房子和隔壁有一條巷子，有鐵窗很容易爬上去等語。是據告訴人證
      言，案發當日其住宅之後門係用栓子栓鎖，並非如被告所言僅係虛掩，且該鐵
      門既係上栓，衡情亦非得以鑰匙開啟，參以被害人指稱後門與門栓在案發後尚
      屬完好，及屋頂未鎖可通往樓下等情，應認被告確係從二樓屋頂攀爬至樓下進
      入屋內，被告辯稱係自後門進入云云，要無足採。
    (二)又被告雖辯稱其於行竊時因被害人立於其身後問伊要幹什麼，伊才掐住被害人
      之脖子云云，惟究其過程如何，先後所供不一。其於本院準備程序訊問時稱：
      被害人過來站在伊後面，問伊要做什麼：：伊轉身要走，被害人擋在伊前面，
      伊就掐住他的脖子：：後來他暈倒，坐在椅子上，伊摸摸看他有無呼吸，伊扶
      他躺平在沙發上云云。嗣於本院審理中先稱：伊發現被害人站在伊後面，伊嚇
      一跳：：被害人有問伊要幹什麼，伊一緊張就掐住被害人的脖子，那時伊想要
      逃跑，結果被害人暈倒在地上，伊將之搬到沙發上云云。嗣又改稱：被害人有
      爬起來，然後叫伊，說你在幹什麼，伊才轉身，伸手掐住被害人的脖子，被害
      人是站著，然後被害人昏倒。伊抱不動被害人，被害人昏倒時是向後仰倒，後
      面就是沙發，伊把他放在沙發上；因被害人往後倒的時候，昏倒在沙發上，伊
      只是順勢放在沙發，並沒有抱他云云。前後就被害人站立遭掐昏時係倒在椅子
      上、地上或是沙發上，供述已有不同。對其於被害人昏倒後是否有將其搬至沙
      發或被害人係向沙發仰倒被告僅將其扶放於沙發等情，所供亦相歧異，其供詞
      之真實性已甚值懷疑。而被害人對其躺臥於沙發上正當翻身之際即遭被告掐住
      頸部等情，歷於警訊、偵查及本院審理時指訴綦詳，互核相符，應堪採信。且
      案發時被害人體重為六十三公斤，被告則係五十五公斤，業據被害人、被告等
      分敘甚明，是被害人之體型既較被告壯碩，若二人同時站立，被害人遭被告掐
      住頸部時，應有充足之反抗能力，竟不以手腳加以反擊抵抗，反任由被告緊掐
      其頸部以致昏厥，亦與事理有違。衡諸常情，應係被害人正值午睡尚未完全清
      醒，且仍躺臥於沙發上未及起身之際，遽遭被告俯身壓扼其頸部難以抵抗之故
      。是被告上揭辯詞，要屬避重就輕之詞，不足採信。
    (三)又所謂使被害人達於不能抗拒之程度云者，即須行為人所使用之方法，在客觀
      上使被害人處於不能抗拒或難於抗拒，致不能保持其對財物或財物上利益之現
      實支配力而言，亦即依行為人當時行為之性質及當時存在之具體事實情狀可抑
      制被害人之抗拒即足當之，至被害人實際上有無反抗，與本罪之成立要無影響
      ，亦有最高法院八十三年度台非字第二二三號、八十年台上字第四０七五號判
      決可資參照。被害人遭被告掐住頸部時雖曾掙扎反抗，惟終因躺臥沙發居於劣
      勢而遭勒昏，被害人既已因被告之強暴手段而昏迷失去知覺，客觀上自達於不
      能抗拒之程度。
    綜上，本件事證明確，應依法論科。
二、核被告所為，係犯刑法第三百零六條第一項之侵入住宅罪及同法第三百二十八條
    第一項之強盜罪。被告所犯上開二罪間有方法結果之牽連關係，應依刑法第五十
    五條規定從一重之強盜罪處斷。另按強盜與竊盜，僅係取得財物之手段不同，而
    於圖為不法所有，以非法方法取得他人財物之點，兩者並無差異。被告於侵入住
    宅後，下手行竊，因遭被害人發覺，即起意行強，進而掐昏被害人而劫取財物，
    其圖為不法所有取得他人財物之犯意，仍相一貫，僅於中途變更其竊取手段為強
    取而已，其應成立強盜罪，故其先前之竊盜行為，即其強盜行為之一部，不另成
    立竊盜罪，亦附此敘明。爰審酌被告因欠錢花用而有犯行，其侵入他人住宅並將
    被害人掐昏犯罪所生危害頗大、犯後未坦承所有事實經過並其犯罪所得利益等一
    切情狀，量處如主文所示之刑，以資懲儆。
據上論斷，應依刑事訴訟法第二百九十九條第一項前段、刑法第三百二十八條第一項
、第三百零六條、第五十五條、罰金罰鍰提高標準條例第一條前段，判決如主文。
本案經檢察官楊淑芬到庭執行職務
中      華      民      國    九十三    年      三      月      四      日
          臺灣士林地方法院刑事第六庭
                                      審判長法  官  趙  文  卿
                                            法  官  李  昆  霖
                                            法  官  彭  洪  媛
右正本證明與原本無異。
如不服本判決，應於判決送達後十日內，向本院提出上訴狀。
                                            書記官  周  霙  蘭
中      華      民      國    九十三    年      三      月     十一     日
附錄本案論罪科刑法條全文：
刑法第三百二十八條第一項：
  意圖為自己或第三人不法之所有，以強暴、脅迫、藥劑、催眠術或他法，致使不能
  抗拒，而取他人之物或使其交付者，為強盜罪，處五年以上有期徒刑。
刑法第三百零六條：
  無故侵入他人住宅、建築物或附連圍繞之土地或船艦者，處一年以下有期徒刑、拘
  役或三百元以下罰金。
  無故隱匿其內，或受退去之要求而仍留滯者，亦同。
